最高法院民事判決　　　　　　　　　　　　　　　八十六年度台上字第二七三○號
　　上 訴 人　乙○○
　　　　　　　丙○○
　　　　　　　　　　　右二人.
　　被上訴人　甲○○
右當事人間請求給付買賣價金事件，上訴人對於中華民國八十五年七月二十九日台灣
高等法院台南分院第二審判決（八十五年度上字第八二號），提起上訴，本院判決如
左：
    主  文
上訴駁回。
第三審訴訟費用由上訴人負擔。
    理  由
本件上訴人主張：伊由父親黃良駿為代理人，於民國八十年十一月二十七日將所有坐
落雲林縣北港鎮○○段一五一一－三七、一五一一－三八地號土地及其地上門牌號碼
雲林縣北港鎮○○路三三九、三四一號二棟三層樓房屋（下稱系爭房地）出賣予被上
訴人，買賣總價金為新台幣（下同）一千三百萬元。伊代理人黃良駿依約已將印鑑證
明文件交付予被上訴人代書林文奎，系爭房地並於八十一年一月十五日辦理移轉登記
完畢，惟被上訴人尚欠價金五十七萬七千五百七十元未付等情，爰依買賣法律關係，
求為命被上訴人給付伊五十七萬七千五百七十元及加計法定遲延利息之判決（第一審
原請求給付一百三十萬元本息，上訴二審後減縮聲明如上述）。
被上訴人則以：伊向上訴人購買系爭房地價金共一千三百萬元，已悉數付清無訛，上
訴人不得要求伊再為給付等語，資為抗辯。
原審依審理之結果，以：上訴人主張，上訴人由其父黃良駿為代理人，於八十年十一
月二十七日將所有系爭房地出賣予被上訴人，買賣總價金為一千三百萬元，系爭房地
已辦理移轉登記完畢等事實，有不動產房地買賣預約契約書、土地及建築改良物登記
簿謄本附卷可稽（一審卷六、二六、一○三至一二八頁），復為被上訴人所不爭，固
堪信為真實。惟依被上訴人提出之不動產房地買賣預約契約書、收據及結帳明細（一
審卷二五至二七頁）所載其支付系爭房地買賣價金之情形為：八十年十一月二十七日
付定金現金二百萬元（簽立系爭不動產房地買賣預約契約書時同時交付），八十年十
二月三日付現金一百萬元，八十年十二月十三日付現金五十萬元，八十年十二月二十
二日付現金五十萬元，八十一年一月七日付現金二百萬元，八十一年一月十八日代墊
二十七萬五千元，八十一年一月二十三日代付增值稅、地價稅八十七萬三千四百一十
元，八十一年一月二十三日代付會款三十萬元，八十一年一月三十一日付二十萬元，
八十一年四月一日付尾款三十四萬九千零一十九元。被上訴人支付之上開各款項均經
上訴人之代理人黃良駿簽名確認，有上開不動產房地買賣預約契約書足憑，復為上訴
人所不爭。另被上訴人代上訴人清償台灣銀行之抵押貸款五百萬元及利息部分五萬二
千六百七十四元，亦有被上訴人提出之台灣銀行八十一年四月二日、四月九日放款利
息收據二紙在卷可按（一審卷三一頁）。被上訴人支付之上述全部之價款合計為一千
三百零五萬零一百零三元，已逾兩造不動產房地買賣預約契約書所約定之買賣總價金
一千三百萬元。何況黃良駿於八十一年一月三十一日所立之收據（一審卷三二頁）載
明：「茲收到林振縱（鏦）付與房屋買賣新台幣拾萬元整，餘款新台幣拾肆萬玖
仟壹拾玖元整，俟過年後房屋移交清楚後再付與買方（應係賣方之誤）」。黃良駿於
八十一年四月一日收受上開餘款時並在被上訴人留執之系爭不動產房地買賣預約契約
書明確記載「茲向甲○○收到尾款三四九○一九元正，全部厝款付清點交清楚」等語
。被上訴人若未付清本件買賣價款，黃良駿何以會於上開收據及不動產房地買賣預約
契約書為上開記載。此外兩造於八十一年三月十二日就系爭二棟房屋，如何遷讓乙事
，達成和解，該和解書再次確認購屋之尾款為三十四萬九千零一十九元，有被上訴人
提出之和解書可參（一審卷二八至二九頁），核與黃良駿於八十一年一月三十一日所
立收據所載之買賣價金餘款相同，苟兩造間對買賣價金仍有紛爭，於成立該項和解時
，何以仍載其餘款與前立之收據相同之額？顯見兩造間就系爭買賣價金確於八十一年
四月一日黃良駿收受尾款時即已結算清楚並給付完畢。上訴人嗣後再爭執被上訴人未
付清本件買賣價款，已無足取。至上訴人主張上開尾款額數，係屬偽造之數據云云，
並未舉證以實其說，要非可信。又系爭買賣契約書所約定之買賣價金已載明係一千三
百萬元，上訴人另向台灣銀行信用借款之一百萬元，核與本件買賣價金無涉，且系爭
買賣契約書又未約定該筆信用借款應由被上訴人償還，則上訴人主張本件買方依買賣
契約「不動產移轉登記完畢」應依契約給付總價金一、三○○萬元外，應再加償還該
信用借款一百萬元云云，已逾兩造訂立之系爭買賣契約之約定範圍，要無足取。依系
爭買賣契約書第十五條特約事項第二項約明：「現賣方（即上訴人）台銀貸款部份，
須先清償完畢，並負責塗銷登記」，則清償台灣銀行之抵押貸款，係屬上訴人履行系
爭買賣契約之義務之一，而向台灣銀行清償系爭房地之抵押借款者為被上訴人，所清
償之本金為五百萬元，利息為五萬二千六百七十四元，亦有被上訴人提出之台灣銀行
放款利息收據影本二紙可佐（一審卷三一頁），復為上訴人所不爭，業如前述。被上
訴人向台灣銀行清償之上開借款利息部分，僅欲向上訴人求償二千五百七十元，有兩
造各自提出之結帳明細影本所載明，復為黃良駿於八十一年四月一日簽認收受本件買
賣價金尾款時所確認，則上訴人主張被上訴人求償該款無據，是項利息應由被上訴人
負擔云云，要非可取。兩造於八十年十一月二十七日訂立系爭房地買賣契約書前，系
爭一五一一之三七地號土地及其地上建號三六三四號即門牌雲林縣北港鎮○○路三三
九號房屋，已經訴外人大裕建設公司聲請台灣雲林地方法院（下稱雲林地院）民事執
行處查封執行拍賣中，有調閱之該法院八十年度執字第一四○九號給付價金強制執行
案卷可稽。其後訴外人侯全成以上訴人乙○○標取會款後逃匿，並提出互助會簿影本
聲請雲林地院裁定准予就上訴人乙○○之財產在二十二萬七千四百五十元之範圍內假
扣押後，再聲請雲林地院民事執行處併入該院八十年度執字第一四○九號給付價金強
制執行案件強制執行，亦有調閱之雲林地院八十年度全字第二八二號及八十年度執全
字第二三○號假扣押案卷可按。另訴外人陳秋香、（黃）蔡春綢亦於八十一年一月二
十三日提出互助會簿影本分別主張對上訴人乙○○有會款債權十一萬元及二十二萬元
，而聲請雲林地院對上訴人乙○○之財產為假扣押，亦有調閱之雲林地院八十一年度
全字第二九號假扣押案卷足憑。但嗣後已經侯全成以雙方已訴外和解，陳秋香、（黃
）蔡春綢則以與上訴人乙○○已和解全部清償為由，分別撤回上開假扣押之聲請及執
行，亦有上開假扣押卷可資佐參。上訴人並已自承為免影響系爭房地之過戶登記，而
由黃良駿與侯全成私下協議成立，先由黃良駿付現款二七五、○○○元予侯全成，再
開給二七五、○○○元之一個月期支票等情。而該支票款嗣已由被上訴人代墊給付完
畢，亦經黃良駿於八十一年一月二十三日在被上訴人所留執之系爭買賣契約書簽認無
訛，足信上訴人已同意由被上訴人代為墊付該款，上訴人嗣再主張該支票未到期，債
權人不得於期前請求清償云云，並不影響被上訴人代為墊付並經黃良駿簽認之事實，
上訴人另聲請訊問證人侯全成，已無必要。又陳秋香、（黃）蔡春綢確曾參加上訴人
乙○○招集之互助會而被倒會，後經黃良駿代理出面處理，而分別受償十萬元及二十
萬元等情，已經證人陳秋香、（黃）蔡春綢到場證實在卷（原審卷一一○、一一一、
一四七、一四八頁），而該款係由被上訴人代為墊付之事實，又為黃良駿於八十一年
一月二十三日在被上訴人所留存之系爭買賣契約書簽認無誤，足見上訴人亦已同意由
被上訴人代為墊付該款。上訴人主張未同意給付三十萬元予陳秋香及（黃）蔡春綢云
云，核與實情有違，而不足採信。被上訴人代為墊付之上開款項，既經黃良駿簽認於
被上訴人所留執之系爭買賣契約書，顯見兩造間就被上訴人代為墊付之款額，已有作
為系爭買賣價金給付之合意，上訴人另聲請訊問代書林文奎，亦無必要。至上訴人主
張黃良駿係被甲○○等詐欺、哄騙、偽造、利誘，圖利他人而誤簽前開契約、字據、
和解書等情，並未舉證以實其說，要不足採。被上訴人既已給付本件買賣全部價款完
竣，上訴人請求被上訴人再給付買賣價金五十七萬七千五百七十元及法定遲延利息，
自屬無據，要難准許。並說明上訴人其餘主張為不足採之理由，爰維持第一審所為上
訴人敗訴之判決，駁回其上訴，經核於法並無違背。上訴論旨，仍執陳詞，就原審取
捨證據、認定事實之職權行使，指摘原判決不當，求予廢棄，非有理由。
據上論結，本件上訴為無理由。依民事訴訟法第四百八十一條、第四百四十九條第一
項、第七十八條，判決如主文。
中      華      民      國    八十六    年      八      月     三十     日
                              最高法院民事第二庭
                                  審判長法官  曾  桂  香
                                        法官  劉  延  村
                                        法官  徐  璧  湖
                                        法官  劉  福  聲
                                        法官  陳  國  禎
      右正本證明與原本無異
                                              書  記  官
中      華      民      國    八十六    年      九      月     十一     日
